【裁判字號】    97,上訴,483
【裁判日期】    970229
【裁判案由】    毒品危害防制條例
【裁判全文】
臺灣高等法院刑事判決                 97年度上訴字第483號
上  訴  人
即  被  告  甲○○
上列上訴人因違反毒品危害防制條例案件，不服臺灣臺北地方法
院96年度訴字第360號，中華民國96年11月29日第一審判決（起
訴案號：臺灣臺北地方法院檢察署96年度毒偵緝字第47號），提
起上訴，本院判決如下：
    主  文
上訴駁回。
    事  實
一、甲○○曾於民國九十三年間，因施用毒品案件，經依臺灣士
    林地方法院九十四年度毒聲字第六一號裁定送臺灣士林看守
    所附設勒戒處所觀察、勒戒後，認無繼續施用毒品之傾向，
    於九十五年六月八日執行完畢釋放，並經臺灣士林地方法院
    檢察署檢察官以九十五年度毒偵緝字第七四號、九十五年度
    毒偵字第八０五號為不起訴處分在案。仍不知悔改，於上開
    觀察、勒戒完畢釋放後五年內，基於施用第一級毒品海洛因
    之犯意，於九十五年六月二十一日為警採尿回溯二十六小時
    內某時（不含為警採尿迄查獲期間），在不詳地點、以不詳
    方法施用毒品海洛因一次；另基於施用第二級毒品甲基安非
    他命之犯意，於上揭為警採尿時回溯九十六小時內某時（不
    含為警採尿迄查獲期間），在不詳地點、以不詳方法施用甲
    基安非他命一次。嗣於九十五年六月二十一日十三時三十分
    許（起訴書及原審均誤載為十二時），為警在臺北縣中和市
    ○○路一一八○號八樓之六友人住處查獲，經採尿送驗而查
    悉上情。
二、案經憲兵司令部臺北市東區憲兵隊移送臺灣板橋地方法院檢
    察署檢察官呈請臺灣高等法院檢察署檢察長核轉臺灣臺北地
    方法院檢察署檢察官偵查起訴。
    理  由
一、證據能力部分：
    本件認定事實所引用之本件卷證所有證據（文書證據），檢
    察官、上訴人即被告甲○○於本院均未主張排除前開書證之
    證據能力，且迄於本院言詞辯論終結前均未表示異議（本院
    卷三四頁），經審酌前開書證並非公務員違背法定程序所取
    得，亦無刑事訴訟法第一百五十九條之四顯有不可信之情況，
    故上揭卷證證據（文書證據），應有證據能力。
二、訊據被告矢口否認上開犯行，辯稱：伊並未施用毒品，可能
    係案發前之九十五年六月九日、十日因感冒而服用順安公司
    製造的「三支雨傘標友露安感冒糖漿」，因而驗出毒品偽陽
    性反應云云。於本院則辯稱其因借住朋友住處睡覺，不知何
    以尿液檢驗出毒品反應，且未查獲被告持有毒品或施用工具
    云云。經查：
  (一)被告於九十五年六月二十一日十三時三十分許為警查獲後，
    同日經採集尿液經送憲兵司令部刑事鑑識中心鑑驗結果，尿
    液中有鴉片（嗎啡）反應，亦有甲基安非他命反應，此有台
    北市東區憲兵隊真實姓名對照表、憲兵司令部九十五年七月
    十三日（九五）安鑑字第○一一四三號鑑驗通知書在卷可稽
    （第五七一六號偵卷五、六頁）。而觀諸上開鑑驗通知書所
    載，該中心係使用「1.酵素免疫分析法（ＥＭＩＴ）。2.液
    相萃取（溶液萃取）前處理法。3.氣象層析質譜分析法（Ｇ
    Ｃ／ＭＳ）」等方式為鑑驗；而按以氣相層析質譜儀進行確
    認者，均不致產生偽陽性反應，此據行政院衛生署管制藥品
    管理局九十二年六月二十日管檢字第○九二○○○四七一三
    號函釋明確。次按海洛因經注射入人體後，約百分之八十於
    二十四小時內自尿中排出，一般而言，尿液中能否驗出嗎啡
    陽性反應與其投與量、投與途徑、採尿時間、個人體質及檢
    驗方法之靈敏度有關，國外曾有文獻報導注射六毫克之海洛
    因鹽酸鹽，其代謝物嗎啡之平均可檢出時限約為二十六小時
    ，行政院衛生署藥物食品檢驗局（八一）藥檢壹字第八一一
    四八八五號函參照；又甲基安非他命經口服投與後約百分之
    七十於二十四小時內自尿中排出，約百分之九十於九十六小
    時內自尿中排出，其檢出與投與方式、投與量、個人體質、
    採尿時間與檢測儀器之精密度等諸多因素有關，因此僅憑尿
    液中呈安非他命陽性反應，並無法確實推算吸食時間距採尿
    時間長短，唯依上開資料推斷，最長可能不會超過四日（即
    九十六小時），此經行政院衛生署藥物食品檢驗局八十一年
    二月八日藥檢壹字第一一五六號函示明確。再者被告前揭
    尿液檢驗報告，固呈有鴉片（嗎啡）及甲基安非他命之反應
    ，而被告否認犯行，本院雖無從查認其施用毒品之方式，惟
    稽之該二種毒品之外觀、效用均有不同，且衡以第一級毒品
    海洛因市場價格較諸第二級毒品安非他命之價格為昂貴甚多
    ，乃眾所周知之事，復查無積極證據證明被告有混一施用之
    情形，本院自堪認定其係以不詳方式分別為施用無疑。綜上
    事證，足徵被告確有於為警採尿回溯二十六小時某時及九十
    六小時內某時（均不含為警查獲迄採尿期間），分別施用第
    一級毒品海洛因、第二級毒品甲基安非他命之事實，堪以認
    定。
  (二)被告以前揭情詞置辯，並辯稱：藥局已買不到同種藥水，因
    為先前服用的「三支雨傘標」藥水係「順安」公司所製造，
    現在沒有該公司製造的，只有「大裕」公司製造的，故未能
    提出所服用之同種藥物供法院檢驗等語（原審卷一八頁背面
    、四一、四五頁）。惟查：（甲基）安非他命均為國內禁用
    之第二級毒品，行政院衛生署核准之感冒製劑，均不含（甲
    基）安非他命等成分，此有行政院衛生署管制藥品管理局管
    檢字第○九五○○○二八○八號鑑定書附卷可按（原審卷九
    二頁）。另查據行政院衛生署之藥品許可證登記資料所載，
    「國安感冒液」、「友露安」等藥品並未含有可待因、嗎啡
    或可代謝成可待因或嗎啡之成分，故服用後，其尿液不致檢
    出可待因或嗎啡陽性反應等情，復有該局九十五年八月十八
    日管檢字第○九五○○○九一六○號函附卷可憑（原審卷九
    三頁）。從而，被告所辯其於九十五年六月九日、十日服用
    「友露安」藥水等情，縱令屬實，依前開說明，因不致於因
    此於尿液中檢出嗎啡、甲基安非他命陽性反應，所辯自不足
    援為有利之認定。至於被告於本院另辯稱，因借住朋友住處
    睡覺，不知何以尿液檢驗出毒品反應，且未查獲被告持有毒
    品或施用工具云云，或與判斷被告有無施用本案毒品無涉，
    或對本院依諸前揭積極證據認定被告有施用本案毒品犯行不
    生影響，所辯不足採信。
  (三)再被告於九十三年間，因施用毒品案件，經依臺灣士林地方
    法院九十四年度毒聲字第六一號裁定送臺灣士林看守所附設
    勒戒處所觀察、勒戒後，認無繼續施用毒品之傾向，於九十
    五年六月八日執行完畢釋放，並經臺灣士林地方法院檢察署
    檢察官以九十五年度毒偵緝字第七四號、九十五年度毒偵字
    第八０五號為不起訴處分在案等情，有前開不起訴處分書及
    本院被告前案紀錄表在卷可憑（第五七一六偵卷，本院卷一
    四頁背面、一六、一七頁背面），其受觀察、勒戒執行完畢
    釋放後，五年以內於九十五年六月間間再犯本件施用毒品之
    犯行，自應依法追訴處罰。綜上，本件事證明確，被告犯行
    堪以認定，應依法論科。
三、法律適用之比較說明及論罪理由：
  (一)被告行為後，刑法部分條文業於九十四年一月七日修正，同
    年二月二日公布，九十五年七月一日施行，修正後刑法第二
    條第一項規定：「行為後法律有變更者，適用行為時之法律
    ，但行為後之法律有利於行為人者，適用最有利於行為人之
    法律」。上開「從舊從輕」原則之規定乃與刑法第一條罪刑
    法定主義契合，而貫徹法律禁止溯及既往原則，係規範行為
    後法律變更所生新舊法律比較適用之準據法，是刑法第二條
    本身雖經修正，但刑法第二條既屬適用法律之準據法，本身
    尚無比較新舊法之問題，應一律適用裁判時即修正後刑法第
    二條規定以決定適用之刑罰法律。查被告行為時刑法第五十
    一條第五款規定：「數罪併罰，分別宣告其罪之刑，依下列
    各款定其應執行者：五宣告多數有期徒刑者，於各刑中之最
    長期以上，各刑合併之刑期以下，定其刑期。但不得逾二十
    年」。而修正後同條款則規定：「宣告多數有期徒刑者，於
    各刑中之最長期以上，各刑合併之刑期以下，定其刑期。但
    不得逾三十年」。經比較結果，修正後有關有期徒刑合併定
    其應執行刑之上限提高至三十年，自以修正前之規定有利被
    告，爰依刑法第二條第一項前段之規定，適用修正前之規定
    定被告應執行之刑。
  (二)海洛因、甲基安非他命分別係毒品危害防制條例第二條第二
    項第一款、第二款所定之第一級、第二級毒品。核被告所為
    ，係犯毒品危害防制條例第十條第一項施用第一級毒品罪及
    同條第二項施用第二級毒品之罪。被告持有第一級毒品海洛
    因、第二級毒品甲基安非他命之低度行為，分別為施用之高
    度行為所吸收，均不另論罪。再被告所犯上開二罪名，犯意
    各別，犯罪構成要件不同，應予以分論併罰。
四、原審以事證明確，適用刑事訴訟法第二百九十九條第一項前
    段，毒品危害防制條例第十條第一項、第二項，刑法第二條
    第一項前段、第十一條前段，（修正前）刑法第五十一條第
    五款等規定，並審酌被告犯罪後矢口否認犯行，飾詞圖辯，
    犯罪態度不佳，難認具有悔意，前因施用毒品案件，經執行
    觀察、勒戒，仍未戒除施用毒品惡習，足見素行不佳，意志
    力薄弱，及其施用次數、所生自我戕害之結果等一切情狀，
    就其施用第一級毒品及第二級毒品之罪，分別量處有期徒刑
    一年二月及六月；復敘明，被告所犯上揭二罪，犯罪時間均
    在九十六年四月二十四日以前，均符合九十六年七月十六日
    施行之中華民國九十六年罪犯減刑條例規定得予減刑之要件
    ，爰依該條例第二條第一項第三款、第七條之規定，減其宣
    告刑二分之一各為有期徒刑七月及三月，並依減得之刑，合
    併定其應執行之刑為有期徒八月等情，其認事用法尚無違誤
    ，量刑亦屬妥適，被告仍執前詞否認犯罪而提起上訴，為無
    理由，應予駁回。
據上論斷，應依刑事訴訟法第三百六十八條，判決如主文。
本案經檢察官王壬貴到庭執行職務。
中    華    民    國    97    年    2     月    29    日
            刑事第十八庭  審判長法  官  溫耀源
                                法  官  周政達
                                法  官  段景榕
以上正本證明與原本無異。
施用第一級毒品部分如不服本判決，應於收受送達後十日內向本
院提出上訴書狀，其未敘述上訴之理由者並得於提起上訴後十日
內向本院補提理由書（均須按他造當事人之人數附繕本）。
施用第二級毒品部分不得上訴。
                                書記官  陳靜姿
中    華    民    國    97    年    2     月    29    日
附錄本案論罪科刑法條全文：
毒品危害防制條例第10條
施用第一級毒品者，處 6 月以上 5 年以下有期徒刑。
施用第二級毒品者，處 3 年以下有期徒刑。


司法院資訊處製作；財團法人民間司法改革基金會備份。
